【裁判字號】    90,上易,859
【裁判日期】    900308
【裁判案由】    恐嚇
【裁判全文】
臺灣高等法院臺中分院刑事判決              民國九十年度上易字第八五九號
    上  訴  人  臺灣南投地方法院檢察署檢察官
    被      告  丙○○
右上訴人因被告恐嚇案件，不服臺灣南投地方法院中華民國九十年三月八日第一審判
決（民國九十年度易字第五八號，起訴案號：臺灣南投地方法院檢察署民國八十九年
度偵字第四三五八號），提起上訴，本院判決如左：
    主  文
上訴駁回。
    理  由
一、原審法院檢察署檢察官公訴意旨略以：被告丙○○(以下稱被告)於民國（下同）
    八十九年九月十四日上午九時許，於被害人甲○○（任職南投縣草屯鎮公所公墓
    管理員）前往南投縣草屯鎮茄荖山第五公墓巡視時，將民眾檢舉被告佔用公墓向
    人索取使用費一事告知被告，並規勸被告應注意其行為後，被告因而心生不滿，
    竟基於危害他人生命安全之故意，向甲○○恫嚇稱：你當巡墓管理員沒什麼了不
    起，以後到山上要注意一點等語，致使甲○○心生畏懼，案經被害人甲○○訴請
    南投縣警察局草屯分局報請偵辦，因認被告涉犯刑法第三百零五條之恐嚇危害安
    全罪嫌等情。
二、本件公訴人認被告涉有右揭恐嚇危害安全罪嫌，無非以告訴人甲○○(下稱告訴
    人)之指訴，且告訴人身為公務人員，其因公務身分前往轄區內巡視，縱被告有
    不當行為而予以勸告，應不至於對被告惡言相向等情，持為其論罪之依據。惟原
    審法院訊據被告堅決否認有何恐嚇犯行，辯稱：當天我在替他人整理墳墓上的草
    ，是甲○○先罵我墓蟲，侵占墓地，後來又要找人打我，我很生氣，才對甲○○
    說當巡墓管理員沒什麼了不起，以後到山上要注意一點，只是氣話而已，並無恐
    嚇告訴人之意思等語。
三、按犯罪事實應依證據認定之，無證據不得推定其犯罪事實；又不能證明被告犯罪
    者，應諭知無罪之判決，刑事訴訟法第一百五十四條、第三百零一條第一項，分
    別定有明文；次按刑法第三百零五條恐嚇危害安全罪之成立，須基於恐嚇之故意
    ，明確以加害生命、身體、自由、名譽、財產之事通知他人，使之發生畏怖心理
    ，致被恐嚇者之生活狀態陷於危險不安之境，始足當之，又該法條行為客體之生
    命、身體、自由、名譽、財產五者法益，係屬於列舉性規定，而非例示性規定，
    故此外之法益，即不在刑法第三百零五條恐嚇危害安全罪規範保護之列。經查，
    被告固坦承其確有對告訴人陳述前揭言語，惟查，當天有聽到告訴人與被告二人
    在爭吵乙節，業據證人即造墓工人廖國良於警訊時證述綦詳，且證人即墳墓建築
    工洪明進於警訊時已證稱：巡墓員甲○○巡墓巡得很緊，沒有人敢占墓地，被告
    也是做墳墓的，不敢亂來等語，是告訴人既係職司巡視、管理公墓之公務員，巡
    墓巡得很緊，認真負責，則告訴人於右揭時、地告以被告遭檢舉侵占墓地一事，
    而與被告發生爭吵時，衡情當無和顏悅色之理？是被告上開所辯，告訴人疾言厲
    色等情，應非無稽。又告訴人除指述被告涉有本案恐嚇危害安全罪嫌外，同時尚
    告訴被告涉犯佔用墓地竊佔罪嫌，此部分業經臺灣南投地方法院檢察署檢察官另
    為不起訴處分確定在案，顯見被告遭人檢舉佔用墓地乙節，尚非實情，則被告於
    告訴人疾言厲色告以被告遭人檢舉侵占墓地一事之際，對告訴人揚言：「你當巡
    墓管理員沒什麼了不起，以後到山上要注意一點」等語，被告當時之真意應僅止
    於發洩其所受之委曲與氣憤而已，否則，被告果真意在恐嚇告訴人者，何以被告
    所為之前開言語，並無確定、具體之加害生命、身體、自由、名譽、財產之惡害
    內容，足見被告所為前開言詞，或有不合禮儀不當之處，然被告在主觀上應無恐
    嚇告訴人之意甚明。應認被告上開所辯，其是在講氣話，沒有恐嚇之故意等語為
    可採。況且檢察官起訴書並另敘明被告當時因告訴人勸諭，故不成立妨害公務。
    再者被告對告訴人所為之前開言詞，既無具體明確以加害生命、身體、自由、名
    譽、財產五者法益為其內容之事通知告訴人，則此等不確定之言詞告知，亦與刑
    法恐嚇危害安全罪之構成要件有間，自難逕以告訴人主觀上心生畏懼，即遽認被
    告犯有被訴右揭恐嚇危害安全犯行。此外，復查無其他積極證據足資證明被告有
    公訴人所指之右揭恐嚇危害安全犯行，原審法院認不能證明被告被訴之犯罪，依
    法應諭知無罪之判決，尚無不合  。
四、檢察官上訴意旨以：本件原審判決被告無罪，固非無見，惟查：告訴人係擔任南
    投縣草屯鎮公所公墓管理員，其於八十九年九月十四日上午九時許，至南投縣草
    屯鎮茄荖山第五公墓巡視時，因公務管理之事由，與被告發生爭執後，被告直言
    「你當巡墓管理員沒什麼了不起，以後到山上要注意一點」，此既為被告自承，
    亦為原審所是認之事實，則被告於雙方發生爭執後，方口出惡言，則此對於依法
    行事之公務人員，將造成嚴重生命安全之威脅，應當係被告得以預見，豈能以被
    告所言僅係氣話，並無恐嚇之意，予以論斷。況告訴人工作之場所係偏僻之茄荖
    山上，且僅其一人負責，則其受此言詞因此心生恐懼，亦符合常理，是原審遽以
    被告所辯而認其無恐嚇之故意，不合經驗法則，甚為顯然等語。但查檢察官上訴
    意旨所述之理由，並無具體舉出被告係以加害生命、身體、自由、名譽、財產五
    者之事中任何其一，告訴人在本院審理中亦不能舉出被告係以加害前揭五者之事
    中，何者保護法益並稱被告當時沒有恐嚇加害之意，檢察官既認被告不構成妨害
    公務罪嫌，而僅憑告訴人片面之前開陳述，而以其個人意見及推測之詞，指摘原
    審判決不當，經核非有理由，應予駁回。
五、被告經本院合法傳喚，無正當理由，於審判期日不到庭，爰不待其到庭陳述，逕
    行判決，併予敘明。
六、據上論結：應依刑事訴訟法第三百六十八條、第三百七十一條，判決如主文。
本案經檢察官乙○○到庭執行職務。
中       華       民       國   九  十    年     四      月    三十     日
                                臺灣高等法院臺中分院刑事第三庭
                                      審判長法  官  方  艤  駐
                                            法  官  廖  柏  基
                                            法  官  胡  忠  文
右正本證明與原本無異。
不得上訴。
                                            書記官  陳  曉  青
中       華       民       國   九  十    年     五      月     一      日
                                                                        Ｋ


司法院資訊處製作；財團法人民間司法改革基金會備份。
